【裁判字號】    94,上易,1940
【裁判日期】    950512
【裁判案由】    竊盜
【裁判全文】
臺灣高等法院刑事判決                94年度上易字第1940號
上  訴  人  臺灣宜蘭地方法院檢察署檢察官
被      告  甲○○
上列上訴人因竊盜案件，不服臺灣宜蘭地方法院94年度易字第75
號，中華民國94年10月12日第一審判決（起訴案號：臺灣宜蘭地
方法院檢察署93年度偵字第3823號），提起上訴，本院判決如下
：
    主  文
上訴駁回。
    理  由
一、公訴意旨略以：被告甲○○原係鎗銘實業有限公司（以下稱
    鎗銘公司）員工，遭鎗銘公司解雇後，即心生不滿，並於民
    國92年9月2日下午2 時30分許，前往宜蘭縣宜蘭市○○○路
    75號鎗銘公司梅洲二廠時，竟意圖為自己不法之所有，自停
    放在鎗銘公司廠區之車號CX-4069 號貨車內，竊取置於車內
    屬於鎗銘公司所有之客戶請款單共計18份，得手後，旋即離
    開鎗銘公司。嗣因甲○○離去時，經鎗銘公司員工鄧凱倫發
    現其行跡可疑並通報鎗銘公司，且經鎗銘公司發現失竊客戶
    請款單後報警處理，始查知上情。因認被告涉有刑法第 320
    條第1項之竊盜罪嫌等語。
二、按犯罪事實應依證據認定之，無證據不得推定其犯罪事實；
    不能證明被告犯罪者，應諭知無罪判決，刑事訴訟法第154
    條、第301條第1項定有明文。且告訴人之告訴，係以使被告
    受刑事訴追為目的，是其陳述是否與事實相符，仍調查其他
    證據以資審認，最高法院52年度台上字第1300號判例可資參
    照。公訴人認被告有上揭犯行，係以告訴代理人鎗銘公司總
    廠長張志祥指訴確於92年9月2日下午遺失其公司所有客戶請
    款單18份；證人即鎗銘公司員工鄧凱倫證稱目擊被告於92年
    9月2日下午2時30分手持黃色紙袋由CX-4069號貨車旁，朝鎗
    銘公司大門方向離去；自副廠長葉順泰、梅洲二廠課長陳錦
    鴻之證述可認被告所辯不足採信為主要論據。
三、被告於原審固坦承伊曾於92年9月2日下午2 時30分許，至鎗
    銘公司梅洲二廠內，惟堅詞否認有前開公訴人所指訴之犯行
    ，辯稱：伊當天至廠內時，並未看到有何貨車，伊只是在路
    旁遇到葉順泰，並與葉順泰在路邊講話，期間陳錦鴻並趨前
    與渠交談，談畢伊即離去，並沒有拿走鎗銘公司之請款單等
    語。經查：
(一)本件告訴人雖指訴被告竊取放置於公司車號CX-4069 貨車內
    ，以牛皮紙袋包裝之客戶請款單18份，然證人即即該公司總
    廠長張志祥自承：伊係於92年9月3日也就是被偷之隔天才知
    道請款單失竊，9月3日當天公司副廠長葉順泰告訴伊客戶請
    款單遺失了，要求要調查，後來葉順泰詢問員工才知道被告
    有到過公司等語 (原審卷第136頁)；另證人葉順泰則於原審
    審理時證稱：本來不知道請款單不見，是司機發現請款單不
    見，上級要求調查才問員工，鄧凱倫說有看到被告等語 (原
    審卷第132頁)。足認告訴代理人張志祥及證人葉順泰均未親
    見被告竊取客戶請款單之行為。另依證人鄧凱倫於原審審理
    時證稱：「（問：92年9月2日下午2 點半左右是否發現被告
    到鎗銘公司？）有，那邊有一個廢鐵區丟完廢鐵，要找紙箱
    的時候，我看到被告在貨車旁邊手拿黃色紙袋，我就去跟組
    長張聰賢報告這件事，張聰賢就告訴葉順泰。」、「（問：
    當時距離被告多遠？）不記得，距離約有10公尺，約法庭的
    門到牆壁的距離。」、「（問：被告拿的黃色紙袋多大？）
    不記得，當時視線模糊，被告當時背對著我手拿黃色紙袋，
    站在副駕駛座門旁邊，距離副駕駛座2 步遠。」、「（問：
    是否看到被告把手伸入車內？）沒有看到」等語。惟證人鄧
    凱倫於警詢中證稱：曾目擊被告將手伸進車內等語，於偵查
    中則證稱：見被告手持黃色包裝紙袋朝公司大門走去，----
    我懷疑是他偷的等語 (偵二卷第3頁)。核證人鄧凱倫就同一
    事實，於警詢所供，與偵查、及原審審理中之證詞，竟如此
    懸殊，自難令本院確信被告確有伸手入車內。又以牛皮紙袋
    裝填文件，乃一般人常見之習慣，證人鄧凱倫當時係背對被
    告，且與被告之距離有10公尺之遙，則鄧凱倫目擊被告所持
    之黃色紙袋，是否即為取自鎗銘公司車號CX-4069 貨車上，
    內裝請款單18張之牛皮紙袋，即有可疑。故被告是否確於當
    時自鎗銘公司車號CX-4069 貨車上，取得內裝請款單18張之
    牛皮紙袋，實存有合理懷疑存在。
(二)再者，依前揭證人張志祥之證述，告訴人公司並未於證人鄧
    凱倫目擊被告出現於告訴人公司之第一時間，即查覺公司請
    款單遭竊，而係於隔日由保管請款單之司機發現後，經公司
    內部調查程序，才有前揭證人鄧凱倫之指證，期間已經過一
    日。可認自司機將貨車駛入廠內至發覺請款單遺失，已經過
    相當期間，請款單所放置之位置顯眼，於該段期間均有可能
    遭被告以外第三人取走，是自難以推測之方式，以被告前一
    日曾出現於該貨車附近，即認係由被告所竊取。
(三)宜蘭縣警察局宜蘭分局員警於告訴人提出告訴後，曾於92年
    9月10日晚間9時30分許，曾至被告位於宜蘭縣宜蘭市○○路
    25之31號執行搜索，惟並未發現本案之客戶請款單18張，此
    有該分局92年11月10日警蘭刑字第0920019004號函、搜索經
    過及結果陳報書、搜索筆錄無應扣押之物證明書各1件在卷
    可稽。是本件亦欠缺物證，資為佐證。
(四)被告因曾遭鎗銘公司解僱，並就申請職業災害補償事與該公
    司未達成共識，而引發多次糾紛，有本院九十三年度上易字
    第485 號判決乙紙在卷可稽。此或可證明被告對受鎗銘公司
    解僱乙事，心存不滿，惟被告係於九十一年一月間遭解僱，
    上開糾紛則發生於九十一年四、五月間，距本案均已有相當
    時日，被告是否仍有憤懣情緒，已難窺知。且有報復動機不
    一定有竊盜行為，被告如竊取鎗銘公司客戶請款單，鎗銘公
    司仍可依出貨之事實，請求客戶補發請款單，未必造成鎗銘
    公司之損害，並無實益。自不能僅以被告與鎗銘公司曾有嫌
    隙，即推論被告有本件之竊盜犯行。
(五)被告辯稱，伊當天是與證人葉順泰在鎗銘公司梅洲二廠前路
    邊講話，期間並遇到證人陳錦鴻，談畢伊即離去云云，然證
    人葉順泰、陳錦鴻已迭於警詢及本院審理時證稱，被告所稱
    與證人葉順泰在鎗銘公司梅洲二廠前路邊談話，並遇到陳錦
    鴻之事，非發生於92年9月2日下午2 時30分許，而係前一日
    即92年9月1日下午5 時30分許之時等語，足認被告此部分所
    辯並不足採。惟被告並無自證己罪之義務，尚難以被告前述
    辯詞之不可採，即遽論被告有上揭竊盜犯行。
四、原審因認對本件尚有合理之懷疑，被告犯罪不能證明，而為
    被告無罪之諭知。核其認事用法，均無違誤。檢察官上訴，
    仍執陳詞，請求撤銷原判決，為無理由，上訴應予駁回。
五、本件被告經合法通知，無正當理由不到庭，爰不待其陳述，
    逕行判決。
六、據上論斷，應依刑事訴訟法第368條、第371條，判決如主文
    。
本案經檢察官吳慧蘭到庭執行職務。
中    華    民    國    95    年    5     月    12    日
                  刑事第五庭審判長法  官  吳  敦
                                  法  官  張傳栗
                                  法  官  陳世宗
以上正本證明與原本無異。
不得上訴。
                                  書記官  丁淑蘭
中    華    民    國    95    年    5     月    12    日


司法院資訊處製作；財團法人民間司法改革基金會備份。
